臺灣士林地方法院交通事件裁定　　　　　　　　　　九十一年度交聲字第四五一號
　　原處分機關　臺北巿交通事件裁決所
　　異　議　人
　　即受處分人　甲○○
右列異議人即受處分人因違反道路交通管理處罰條例案件，對於臺北市交通事件裁決
所民國九十一年二月十九日北市裁三字第駕裁二二—ＡＢＷ八一四一四五號裁決書所
為之處分聲明異議（原處分案號：臺北市政府警察局舉發違反道路交通管理事件通知
單北市警交大字第ＡＢＷ八一四一四五號），本院裁定如左：
    主  文
異議駁回。
    理  由
一、按「汽車」，指在道路上不依軌道或電力架線而以原動機行駛之車輛，包括機器
    腳踏車，道路交通安全規則第二條第一項第一款定有明文。而按汽車駕駛人，行
    經有燈光號誌管制之交岔路口闖紅燈者，處新臺幣（下同）一千八百元以上五千
    四百元以下罰鍰；汽車駕駛人，違反前開規定者，除依原條款處罰鍰外，並記違
    規點數三點，道路交通管理處罰條例第五十三條、第六十三條第一項第三款分別
    定有明文。
二、異議意旨略以：民國九十年十二月二十日早上七時四十分許，伊騎機車載兒子上
    學，當天塞車特別嚴重，在中山北路六段、忠誠路交岔路口，綠燈一閃而過，所
    以路過中山北路六段的機車只有伊一人一直走，其行經中山北路六段三十五巷右
    轉福國路後，一個警員轉身跑到馬路中央叫伊停下來，說只有伊一人過來，表示
    有闖紅燈，但伊實未闖紅燈卻遭舉發違規，因認原處分不當云云。
三、經查：
  (一)按違反道路交通管理事件統一裁罰標準及處理細則第十一條第一項第一款規定：
    「行為人有本條例（指道路交通管理處罰條例）之情形者，應填製舉發違反道路
    交通管理事件通知單（以下簡稱通知單）‧‧‧被查獲之駕駛人或行為人為受處
    分人時，應將該通知單填記後交付該行為人簽名或蓋章收受之；拒絕簽章者，並
    記明其事由，視為已收受‧‧‧」。查異議人即受處分人甲○○經警員告知違規
    舉發之事實而拒絕簽收舉發通知單逕自離去，此有臺北市政府警察局舉發違反道
    路交通管理事件通知單影本一紙附卷可稽，是異議人已知悉被舉發之事實，該舉
    發通知應已生送達之效力，自無庸另行寄發舉發通知單，此合先敘明。
  (二)再按交通警員製單舉發違反道路交通管理處罰條例所列之違規事實，本質上為行
    政處分，係公務員基於職務上權力，依法就特定之具體事件所為具公法上效果之
    單方行政行為，基於公務員為公法上行為具有公信力之原則，該行政處分當可被
    推定為真正，其據以依法處分之事實認定亦為正確無誤，此與民事訴訟法第三百
    五十五條第二項規定：「文書依其程式及意旨得認作公文書者，推定其為真正」
    之情形相同，本此公信原則，乃立法者賦予行政機關制定違反道路交通事件統一
    裁罰標準及處理細則，使執勤警員得當機處分（如該細則第二十三條）以達其維
    護交通秩序、安全之行政目的，反之，若謂公務員一切行政行為均需預留證據以
    證其實，則國家行政勢必窒礙難行，據此，刑事訴訟法就犯罪證據有關之規定中
    ，與屬行政秩序罰之交通違規裁罰本質不合之部分，自不在準用之列。法院若查
    無證據足資證明員警有捏造事實違法取締之情事，則執勤警員本其維護交通秩序
    、安全職責所為之舉發，自應受到合法、正確之推定。
  (三)查異議人騎乘車牌號碼ＣＪＨ—一七二號重型機車，於九十年十二月二十日上午
    七時四十二分許，在臺北市士林區○○○路○段三十五巷右轉福國路時，為警攔
    停舉發紅燈右轉違規之事實，業據證人即舉發本件違規之臺北市政府警察局士林
    分局警備隊員警蔡明輝結證：當時福國路車流不大，伊所站之位置可以看清楚紅
    綠燈號誌，異議人是紅燈後才右轉等情綦詳（本院九十一年八月八日訊問筆錄）
    ，並有其手繪而為異議人所不爭執之現場圖一份在卷可資佐證，異議人雖表示當
    時系爭路段之車流量很大，但其亦自承：警員攔停時並沒有什麼車等語在卷。證
    人蔡明輝自承擔任交通警察職務十四年之久，其取締交通違規案件經驗自當豐富
    ，且其與異議人素昧平生，並無怨隙，係依法執行勤務之公務員，當無設詞誣陷
    致己身負偽證重罪之必要，參以本件舉發違規時，福國路口車輛不多，警員所站
    位置復可清晰辨明燈號，自無誤為舉發之可能，本院既查無證據足資證明員警有
    捏造事實違法取締之情事，則執勤警員本其維護交通秩序、安全職責所為之舉發
    ，自應受到合法、正確之推定，其證言並無瑕疵而堪採信，異議人所辯：系爭路
    口只有伊一輛車過去，所以警員誤認伊闖紅燈云云，核與其紅燈違規右轉之事實
    並無影響，其違規事實洵堪認定。從而原處分機關審酌異議人駕駛機器腳踏車，
    依道路交通管理處罰條例第五十三條及違反道路交通管理事件統一裁罰標準表規
    定，處罰鍰四千五百元，並依同條例第六十三條第一項第三款之記違規點數三點
    ，核無不當。本件異議為無理由，應予駁回。
據上論斷，應依道路交通案件處理辦法第十九條，裁定如主文。
中      華      民      國    九十一    年      八      月      九      日
                                    臺灣士林地方法院交通法庭
                                        法  官  黃  潔  茹
右正本證明與原本無異。
如不服本裁定應於送達後五日內向本院提出抗告狀。
                                        書記官  柳  瑞  宗
中      華      民      國    九十一    年      八      月     十六     日
